臺灣高等法院臺南分院刑事裁定　　　　　　　　　　　　　　　　　　　行股
　　抗　告　人
　　即　異議人　甲　○　○
右列抗告人因違反交通管理處罰條例案件，不服臺灣嘉義地方法院中華民國九十一年
七月八第一審裁定（九十一年度交聲字第一０三號），提起抗告，本院裁定如左：
    主      文
原裁定撤銷，發回臺灣嘉義地方法院。
    理      由
一、交通部公路總局嘉義區監理所移送意旨略以：抗告人即異議人甲○○於民國（下
    同）九十年六月五日二十三時二十分，及同年六月六日零時二十六分，在嘉義市
    ○○街三八八號前，被嘉義市警察局第一分局分別舉發「使用註銷牌照之車輛、
    不遵守道路標線、標誌行駛（逆向）、駕駛人駕駛汽車經酒精測試酒精濃度零點
    四二毫克超過規定並因而肇事致人受傷，及民生北路民權路口闖紅燈」等交通違
    規，抗告人不服該分局嘉市警交字第Ｌ00000000號、第Ｌ000000
    00號舉發違反通知單所為之舉發，於九十年六月十五日，向嘉義區監理所提出
    陳述書，陳稱其喝酒並未肇事致人受傷，並未闖紅燈，且警員受傷亦非因其衝撞
    所致，嘉義區監理所於同年六月二十一日，以九十年嘉監五違字第八００六號函
    ，請抗告人補送違規通知單影本，俾便查處。抗告人於同年七月六日逕向嘉義市
    警察局第一分局陳情並副知該所，嘉義市警察局第一分局以同年七月二十四日九
    ０嘉市警一行字第一四四九七號函復抗告人，經查第Ｌ00000000號舉發
    違反道路交通管理事件通知單，舉發違反法條欄項引用道路交通管理處罰條例第
    三十五條第一項第二款係誤植，應更正為同條例同項第一款，另該車闖紅燈拒絕
    攔檢，並以該車衝撞警車，致執勤員警一人受傷，經警帶案處理時，檢測酒精濃
    度０點四二毫克，逾法定值即依法舉發，並無不當並副知該所。抗告人迄未依法
    到案，該所爰於九十一年二月二十日，以嘉監五字第裁七０－Ｌ0000000
    0號裁決書逕行裁決。抗告人於九十一年三月十九日向該所提出聲明異議。該所
    爰於九十一年三月二十八日，以九一年嘉監裁字第三五三０號函函復抗告人，經
    查依嘉義市警察局第一分局九十年七月二十四日嘉市警一行字第一四四九七號函
    說明載敘張君一拒絕攔檢，並以該車衝撞警車，致執勤員警一人受傷，經警帶案
    處理時，檢測酒精濃度０點四二毫克，逾法定值即依法舉發，則本案之員警受傷
    係因緣於「張君拒絕攔檢，衝撞警車所致」，從而該監理所九十一年二月二十日
    所為裁決即有不符，該嘉監五字第裁七０－Ｌ00000000號違反道路交通
    管理事件裁決書撤銷，俟嘉義市警察局第一分局查明更正並經本所更行裁決。嘉
    義市警察局第一分局，於九十一年四月十日，以嘉市警一交字第０九一００九八
    二九號函復該所抗告人不服執勤員警攔檢，造成死傷，違規行為應分別裁罰，是
    以，該分局原單記違規事實第一項後段應修正為「抗拒執行交通勤務之警察因而
    引起傷害」，而非酒後駕車並因而肇事致人受傷，已更正違規事實及適當法條（
    道路交通管理處罰條例第六十一條第一項第二款），另抗告人酒後駕車檢測，係
    案發後抗告人將友人高延育緊急送醫急救時，在本市○○路聖馬爾定醫院為警查
    獲，帶回該分局偵辦並同時實施酒精濃度檢測，檢測值達０點四二毫克，已逾法
    令規定，顯見抗告人違規事實至臻明確，且均簽名確認在案，請依法裁處。該所
    爰以九十一年五月二日九一嘉監裁字第五０二九號函復抗告人本案經轉據警方查
    明，違規屬實，另查該單註記「並因而肇事致人受傷」，係抗告人抗拒執行交通
    勤務之警察而引起傷害，而非緣於「酒精濃度過高」，因此，有關「酒精濃度超
    過規定並因而肇事致人受傷」部份予以更正為「酒精濃度超過規定」違規，並另
    予舉發「抗拒執行交通勤務之警察而引起傷害」，請抗告人於九十一年五月三十
    一日前繳納新臺幣（下同）八二二００元，並吊銷駕駛執照，永久不得考領，隨
    函檢附該所九十一年四月三十日嘉監五字第裁七０－Ｌ00000000號舉發
    違反道路交通管理件裁決書，抗告人不服該裁決書之裁決，於九十一五月六日向
    原審法院聲明異議云云。
二、原審裁定意旨略以：抗告人於九十年六月五日二十三時二十分許，飲酒後經測得
    呼氣酒精濃度高達每公升零點四二毫克，顯高過標準值每公升０點二五毫克甚多
    ，已不得駕車上路，竟不顧路人生命財產安全，仍執意違規駕車，且所駕駛者係
    未依規定懸掛合格牌照之車輛，並於涉嫌闖紅燈而遭警攔檢盤查時，非但未依交
    通警察之指示停車受檢，反而加速逃逸，復未注意車前狀況，枉顧路旁已停有車
    輛，恣意在狹小巷弄裡前進、後退，逆向行駛，未理會警員之開槍示警，仍多次
    撞擊警車及路旁停放車輛，造成多輛車之重大毀損，及導致現場處理警員賴弘祺
    受傷及車上乘客高延育中彈身亡等情，既有抗告人於警訊及偵查中之供述足稽，
    ，並有證人即現場處理之警員王振隆、賴弘祺，在警訊及偵查中之證詞可佐，復
    有被害人及現場目擊證人蕭百能、陳宇祥、陳昭軍、李健強、高  隆等人，在警
    訊中之指述為憑，及有診斷證明書、酒精測試表、被害報告單、現場及車損照片
    等件，附於原審九十一年度訴字第三五０號（含臺灣嘉義地方法院檢察署檢察官
    九十年度偵字第三七七０號）卷為證，再參諸照片中所示，抗告人車輛撞擊毀損
    之程度甚鉅，且警車及路旁車輛遭撞擊之部分甚多，顯係故意逃避警察攔檢而多
    次衝撞，對於憑藉駕駛車輛之優勢，枉顧交通安全規範及路人生命財產安全，故
    意多次開車衝撞人車之重大違規行為等由，因認原處分機關參酌上開道路交通管
    理處罰條例之規定，裁決罰款八萬二千二百元，並吊銷駕駛執照及限制永久不得
    考領駕駛執照，係為保障民眾生命安全所必要之限制，於法有據，而裁定駁回抗
    告人之異議等語。
三、抗告意旨則略以：本件係因警員賴弘棋開槍打死高延育後，為掩飾過錯將一切責
    任推給未滿十九歲之抗告人，所模擬情況已諸多與事實不符，且因警員賴弘祺、
    王振隆在刑事案件亦被列為被告，顯見事後模擬時已非以公正執法者身分為之，
    該模擬不能視為本件案發時之情況；又證人陳宇祥先後於派出所及分局所作之筆
    錄前後不一，證人蕭百能之筆錄不實；另依原審所引道路交通管理處罰條例條文
    ：汽車有使用註銷之牌照行駛之情形者，處汽車所有人新臺幣三千六百元以上七
    千二百元以下罰鍰；汽車駕駛人駕駛汽車有不遵守道路交通標誌、標線、號誌之
    指示之情形，而本章各條無處罰之規定者，處新臺幣九百元以上一千八百元以下
    罰鍰；汽車駕駛人駕駛汽車經測試檢定有酒精濃度超過規定標準之情形者，處新
    臺幣一萬五千元以上六萬元以下罰鍰；汽車駕駛人行經有燈光號誌管制之交岔路
    口闖紅燈者，處新臺幣一千八百元以上五千四百元以下罰鍰等情觀之。本件抗告
    人之違規罰鍰加起來最高亦僅能裁處七四四００元（七二００元十一八００元十
    六００００元十五四００元）以下罰鍰，乃原處分機關竟裁決罰款八萬二千二百
    元，並吊銷駕駛執照及限制永久不得考領駕駛執照，亦有未合。況抗告人並引事
    發後九十年六月七日自由時報之報載內容及其他事證，否認有闖紅燈之情事，及
    抗告人雖有喝酒經測試超過酒精濃度０點二五毫克以上，然堅持無造成他人受傷
    ，按高延育九十年六月六日凌晨受傷（延至六月八日死亡），並非因抗告人駕車
    肇事結果，乃因長榮派出所警員賴弘祺開槍之射擊結果；另警員賴弘祺受傷亦非
    因抗告人衝撞結果，蓋車子倒車撞擊有無可能會造員警膝蓋上下處之受傷，此勘
    驗比對賴弘棋警員膝蓋之高度與車子側保險桿之高度是否相符即明，乃原審就此
    均未審酌即遽予裁罰，自有未當，為此提起抗告，求撤銷原裁定等語。
四、經查本件嘉義市警察局第一分局，於九十一年四月十四日，以嘉市警一交字第０
    九一００九八二九號函復交通部公路總局嘉義監理所之函中，係說明抗告人於案
    發時「駕駛一部高性能進口車未懸掛車牌高速行駛」，且依抗告人於抗告狀中所
    附之九十年六月七日自由時報影本一紙中，亦係報載抗告人「未懸掛車牌」，又
    依九十年度偵字第三七七０號檢察官之不起訴處分書中，亦認抗告人於案發當日
    「於飲酒後駕駛一部未懸掛車牌之ＳＡＡＢ白色自小客車」（見原審卷第二十四
    頁）；乃原處分及原裁定卻均認抗告人係「使用註銷牌照」，而逕依道路交通管
    理處罰條例第十二條第四項規定處罰，即與事實不符，究竟抗告人係使用註銷之
    牌照？抑或未懸掛車牌？影響抗告人違規事實之認定及適用法律之依據，原審未
    予查明妥為適用，已有未合。次查原審就抗告人諸多違反交通安全規則之情事，
    分別適用道路交通管理處罰條例第十二條第一項第四款、第六十條第二項第三款
    、第三十五條第一項第一款、第五十三條、第六十一條第一項第二款等規定，認
    原處分機關裁決罰款八萬二千二百元，並吊銷駕駛執照及限制永久不得考領駕駛
    執照，係於法有據並無違誤，而裁定異議駁回；惟依上開各該法條項款規定之罰
    款，縱處以最高金額總額亦僅七萬四千四百元而已，則原處分所適用之各條項款
    是否有疏漏，因影響裁罰之結果，亦有經原審再詳予查核審認之必要。再者抗告
    人異議及抗告迭指證人所言反覆及否認闖紅燈等情事，事關抗告人是否有上開違
    規事實之認定，自應對其有利不利之事證，詳為審酌判定並於裁定理由欄內詳為
    論述，以為適用法律之依據；然原裁定對此均未予審酌取捨，亦難昭告訴人折服
    。綜此抗告人提起抗告，指摘原裁定不當，自為有理由，應由本院將原裁定撤銷
    ，發回原審法院再詳加調查審認，更為妥適之裁定。
五、據上論斷，應依道路交通案件處理辦理辦法第二十六條，刑事訴訟法第四百十三
    條，裁定如主文。
中      華      民      國    九十一    年      八      月    二十九    日
                                  臺灣高等法院臺南分院刑事第二庭
                                      審判長法官  游  明  仁
                                            法官  蘇  重  信
                                            法官  林  永  茂
右正本證明與原本無異。
不得再抗告。
                                      法院書記官  劉  岳  文
中      華      民      國    九十一    年      八      月    二十九    日
